臺灣臺北地方法院刑事裁定　　　　　　100年度聲判字第144號
聲　請　人
即　告訴人　李耀宗
代　理　人　吳慶隆律師
被　　　告　李政宗
上列聲請人即告訴人因被告誣告案件，不服臺灣高等法院檢察署
檢察長於中華民國100 年5 月6 日100 年度上聲議字第3217號駁
回聲請再議之處分（原不起訴處分案號：臺灣臺北地方法院檢察
署檢察官100 年度偵字第6624號），聲請交付審判，本院裁定如
下：
    主  文
聲請駁回。
    理  由
一、按聲請人不服上級法院檢察署檢察長或檢察總長認為再議無
    理由而駁回之處分者，得於接受處分書後10日內委任律師提
    出理由狀，向該管第一審法院聲請交付審判，刑事訴訟法第
    258 條之1 第1 項定有明文。經查，聲請人即告訴人（下稱
    聲請人）李耀宗以被告李政宗涉嫌誣告犯嫌（詳後二所述）
    ，向臺灣臺北地方法院檢察署提出告訴，經該署檢察官偵查
    後，於民國100 年4 月7 日以100 年度偵字第6624號為不起
    訴處分（下稱原不起訴處分），聲請人不服聲請再議，嗣經
    臺灣高等法院檢察署檢察長於同年5 月6 日以100 年度上聲
    議字第3217號駁回再議（下稱原再議駁回處分），該處分書
    於同年5 月16日送達聲請人，聲請人即委任律師於同年月25
    日向本院提出書狀聲請交付審判等情，除經本院調閱前開卷
    宗核閱無訛，亦有本院收狀戳章及刑事委任書附卷可稽。是
    本案聲請交付審判合於法定程式要件，合先敘明。
二、本案聲請人原告訴意旨略以：被告李政宗係聲請人李耀宗之
    弟，明知同意其名下臺北市○○區○○路2 段356 號2 樓（
    下稱本案房屋）於扣除所有費用後之售屋款分一半給聲請人
    之字據（下稱本案字據）係被告於90年1 月17日，在臺北市
    松山區○○○路○ 段103 巷1 號門口路邊被告車上，於未遭
    聲請人脅迫下，為解決該屋糾紛所自願簽立並交付給聲請人
    。詎被告竟意圖使聲請人受刑事處分，於同年2 月19日虛捏
    事證向臺北市政府警察局松山分局民有派出所對聲請人提出
    誣妄之告訴，偽稱聲請人於同月17日上午11時30分，在臺北
    市○○區○○路3 段134 巷57之1 號地下室內，持刀脅迫被
    告簽立本案字據，使被告行使此無義務之事，而涉有刑事罪
    嫌，案經臺灣臺北地方法院檢察署檢察官以92年度偵續二字
    第13號認罪嫌不足而不起訴處分，並經臺灣高等法院檢察署
    以92年度上聲議字第4673號駁回再議確定（下稱前案），因
    認被告涉有刑法第169 條第1 項誣告罪嫌云云。
三、本案聲請人聲請交付審判意旨略以：
  (一)、被告於前案提起聲請人涉刑法妨害自由罪嫌之告訴中及聲
      請人對被告提起之誣告乙案中，均辯稱：聲請人確實於90
      年2 月17日用刀威脅逼伊簽立本案字據云云，顯與事實相
      違：
    1.聲請人為被告繳納本案房屋貸款，有臺北地方法院收據4
      紙、臺北市稅捐稽徵處81年度房屋稅、地價稅繳款書、房
      屋貸款明細表各1 紙及臺灣中小企業銀行利息收據51 紙
      附於前案告訴之偵查卷中可資證明，足見本案房屋乃聲請
      人為被告所購買，登記於被告之名下甚明。而被告為解決
      雙方上開債務之糾紛，於90年1 月17日開車來找聲請人，
      在臺北市○○○路○ 段130 巷1 號門口，於被告之車內簽
      立本案字據，而本案字據之本文是被告親筆書寫，備註的
      部分是因被告所填之本文內容空洞，聲請人建議被告填寫
      ，均係被告自願簽立並親自交付，足證兩造間確有房屋債
      權之糾紛，因而被告書立本案字據予聲請人表示願意出售
      本案房屋以解決債務，聲請人絕非憑空捏造債權，此部分
      檢察官未詳予調查，似謂聲請人有使被告行無義務之情，
      自有違法。
    2.聲請人於90年2 月17日即單獨前往嘉義阿里山散心，提出
      阿羅哈客運當日來回票根、阿里山森林遊樂園之門票票根
      各1 紙於前案告訴之偵查卷內可稽，顯見聲請人實無於90
      年2 月17日與被告在臺北簽立告證1 涉案字據之可能，何
      來拿刀威脅逼被告簽立涉案字據之情。然臺灣高等法院檢
      察署卻以聲請人無法提出證明其當日確曾親自到阿里山森
      林公園確切證據，逕採為被告有利之認定。
    3.被告雖因本案房屋與聲請人有嫌隙，然聲請人畢竟係被告
      之親生哥哥，主動打電話予被告並無任何不妥及悖於常理
      之處，然臺灣高等法院檢察署卻認聲請人仍主動打電話給
      已感情交惡之被告，實令人不能無疑云云顯不足採。
    4.被告於前案先陳稱聲請人用刀抵住伊之腹部，後改稱聲請
      人將刀架在伊的脖子上，最後將刀砍向伊云云，均為被告
      單方之陳述，並無提出相關證據佐證，臺灣高等法院檢察
      署卻以被告原指述情節有部分前後未能一致，但以被告所
      指當時受持刀脅迫，心生恐懼，雖免記憶不全，但非即為
      不實云云。
    5.本案字據上之日期係被告自行填寫，卻於誣告告訴中陳稱
      ：該字據內容完全是聲請人逼伊逐字寫出來，日期會寫1
      月17日也是告訴人叫伊寫的云云，齟齬不一，不足採信。
    6.被告提起前案告訴時，正值壯年，對於90年1 月及2 月之
      行蹤、時間，尚能於案發近4 個月後仍記憶深刻，竟對書
      立告證1 涉案字據之當時，記憶誤差1 個月，顯屬有疑。
      又被告並非3 歲小孩，倘涉案字據尚有誤書日期之情形，
      為何被告不要求更正日期。且涉案字據之日期既以阿拉伯
      數字書寫，而「1 」、「2 」筆劃差距甚大，若謂筆誤亦
      與常理相違，是被告書立告證1 涉案字據之日期確為90年
      1 月17日無誤，亦為前案不起訴處分書所認定之事實，原
      檢察官卻為相反之認定，顯有證據理由矛盾之違法，此部
      分臺灣高等法院檢察署亦未予說明不採之原因，顯有處分
      不備理由之違法。
    7.被告於前案告訴中稱當日曾於電話中口頭向臺北市政府警
      察局南港分局舊庄派出所警員胡偉光報案，惟經警員胡偉
      光到庭證述時所否認，復查無被告之相關報案紀錄，足證
      被告未於90年2 月17日當日打電話至舊庄派出所報案甚明
      。蓋一般人遭挾持後，理應會至警局報案，為何被告遭聲
      請人持刀脅持後，當下未至警局報案，僅打電話給被告妻
      子說被聲請人挾持，實與常理相悖，而不足採信。
    8.綜上，被告於90年1 月17日簽立本案字據，為解決上開所
      指本案房屋之債務糾紛，可見被告自願立據表示願意出售
      涉案房屋清償債務，其中並無任何威脅妨害自由之情事，
      然被告企圖抵賴不願履行該本案字據切結內容，進向聲請
      人提出妨害自由之刑事告訴，意圖使聲請人受到刑事追訴
      ，罔顧兄弟情誼，聲請人迫於無奈始提起本案誣告告訴，
      以保障權益，並無違誤。
  (二)、臺灣高等法院檢察署認定原檢察官引證人鄧六和證述、被
      告之妻薛雪嬌證述，法務部調查局91年12月24日調科參字
      第09100779310 號測謊報告書，內容記載被告就非自願簽
      系爭字據及聲請人有持刀脅迫被告簽系爭字據等2 項問題
      ，經測謊測試無情緒波動反應，研判未說謊；聲請人則因
      其他器質性慢性精神症狀之精神疾病未依期接受測謊等情
      ，益徵被告並無誣告之犯嫌云云，顯有證據理由矛盾而違
      背證據法則之違法：
    1.前案證人鄧六和證述，僅能證明被告於90年2 月17日至信
      義路工地，有人按電鈴後，被告即離開工地；而被告之妻
      薛雪嬌於前案告訴之證述係聽聞被告陳述，非其所親見，
      是上開證人之證述不足採為對聲請人不利之認定，即前案
      告訴僅有被告單一不利於聲請人之指訴，並無其他事證足
      以證明聲請人有何妨害自由之情事，故被告於前案之指述
      ，自可依當天部分實際發生情形，再加以包裝虛擬，核與
      證人鄧六和及被告之妻薛雪嬌證述相符，亦屬可能，然臺
      灣高等法院檢察署及原檢察官以前案證人鄧六和與被告之
      妻薛雪嬌的證詞，核與被告指述情節相符，認定被告於前
      案之告訴已非出於虛構云云，顯有證據理由矛盾而與證據
      法則相悖。
    2.科學鑑識技術重在「再現性」，亦即一再的檢驗而仍可獲
      得相同之結果，如指紋、血型、去氧核醣核酸之比對，毒
      品、化學物質、物理性質之鑑驗等，均可達到此項要求，
      可在審判上得其確信，至於測謊原則上沒有再現性，蓋受
      測之對象為人，其生理、心理及情緒等狀態在不同的時間
      不可能完全相同，與前開指紋比對或毒品鑑驗之情形有異
      ，加之人類有學習及避險之本能，一再的施測亦足使其因
      學習或環境及過程的熟悉而使其生理反應之變化而有所不
      同，故雖測謊技術亦要求以再測法而以2 次以上之紀錄進
      行研判，然與現今其他於審判上公認可得接受之科學鑑識
      技術相較，尚難藉以獲得待證事實之確信，是測謊技術或
      可作為偵查之手段，以排除或指出偵查之方向，然在審判
      上尚無法作為認定有無犯罪事實之基礎。由上可見，測謊
      原則沒有「再現性」，不足以作為認定有無犯罪事實之基
      礎，惟原檢察官徒以被告就非自願簽系爭字據及聲請人有
      持刀脅迫被告簽系爭字據等2 項問題經測謊測試無情緒波
      動反應，研判未說謊，遽認定被告於前案之告訴已非出於
      虛構云云，顯係違法處分甚明。
    3.聲請人確實患有器質性慢性精神症狀之精神疾病而無法接
      受測謊，然臺灣高等法院檢察署卻以聲請人無法接受測謊
      之情節，列為被告並無誣告犯嫌之因素，實與常理不符。
  (三)、臺灣高等法院檢察署認定前案聲請人為原檢察署檢察官多
      次不起訴處分，被告再議後由臺灣高等法院檢察署檢察長
      以偵查尚未完備發回續偵3 次，是本案被告之申告內容並
      非全出於憑空捏造甚明，而不起訴處分確定之理由乃係稱
      聲請人罪嫌不足，並非直指被告指述不實，被告應係出於
      合理之懷疑而為申告，不得逕指係誣告云云，顯有證據理
      由矛盾之違法：
    1.觀諸臺灣臺北地方法院檢察署檢察官於90年11月28日90年
      度偵字第7408號不起訴處分書，認定本案字據應係90年1
      月17日書立，然臺灣高等法院檢察署及原檢察官卻以被告
      前案之申告內容並非出於憑空捏造，認被告無誣告之故意
      云云，實有證據理由矛盾之違法。
    2.被告以自己虛擬之被害事實，堅指聲請人有妨害自由之犯
      罪行為，並提起多次再議，業經多任檢察官偵查，並就相
      關事證調查綦詳，均為不起訴處分，即可謂聲請人就前案
      告訴實有誣告之故意，惟臺灣高等法院檢察署及原檢察官
      以臺灣高等法院檢察署檢察長以偵查尚未完備發回續偵3
      次為由，作為被告並無誣告故意之認定，實有證據理由矛
      盾而與證據法則相違，亦有處分違背法令之處。
  (四)、綜上所述，被告所為涉犯誣告罪證明確，依法應予起訴，
      惟臺灣高等法院檢察署及原檢察官卻在未詳加調查相關證
      物下，即遽為不起訴處分及駁回聲請人之再議，認定事實
      與法有違，實難令聲請人信服，為保權益，爰依法向本院
      聲請交付審判，並判處被告相關罪刑云云。
四、按犯罪事實應依證據認定之，無證據不得認定犯罪事實，刑
    事訴訟法第154 條第2 項定有明文。又認定不利於被告之事
    實，須依積極證據，苟積極證據不足為不利於被告事實之認
    定時，即應為有利於被告之認定。另告訴人之告訴，係以使
    被告受刑事訴追為目的，是其陳述是否與事實相符，仍應調
    查其他證據以資審認，最高法院分別著有30年上字第816 號
    及52年台上字第1300號判例意旨足資參照。次按刑事訴訟法
    第258 條之1 規定告訴人得向法院聲請交付審判，係對於「
    檢察官不起訴或緩起訴裁量權」制衡之外部監督機制，法院
    僅就檢察官所為不起訴或緩起訴之處分是否正確加以審查，
    以防止檢察機關濫權，故法院裁定交付審判，即如同檢察官
    提起公訴使案件進入審判程序，是法院裁定交付審判之前提
    ，必須偵查卷內所存證據已符合刑事訴訟法第251 條第1 項
    規定「足認被告有犯罪嫌疑」檢察官應提起公訴之情形，亦
    即該案件已經跨越起訴門檻。依此立法精神，同法第258 條
    之3 第3 項規定法院審查聲請交付審判案件時得為必要之調
    查，其調查證據之範圍，自應以「偵查中曾顯現之證據」為
    限，不得就告訴人新提出之證據再為調查，亦不得蒐集偵查
    卷以外之證據，否則將與刑事訴訟法第260 條之再行起訴規
    定混淆不清。
五、被告固坦認於前案對聲請人提起妨害自由之告訴，惟堅決否
    認涉有何誣告犯行，辯稱：90年2 月17日當天早上被告正要
    出門，聲請人打行動電話給被告，響2 聲就切斷，被告看是
    聲請人來電，不想回，就前往臺北市○○區○○路3 段134
    巷57之1 號7 樓的工地，上午11時到工地後向工地師傅交代
    事情，約於上午11時25分，對講機有響兩聲，被告拿起對講
    機問說是誰，但沒有反應，被告以為是不是被告停在地下室
    的車有擋到他人，所以下去想移車，電梯到1 樓後被告走樓
    梯到地下室，聲請人躲在柱子旁看伊出來，就用刀抵住被告
    的肚子，叫被告到被告的車上，被告打開車門，聲請人逼被
    告從駕駛座移到副駕駛座，聲請人則坐到駕駛座上，說今天
    一定要在1 點前把房子賣的錢給聲請人，否則要殺死被告，
    那時聲請人的刀架在被告的脖子上，被告勸聲請人說，有事
    好好講，但聲請人還是不聽並說可能是最後1 次威脅被告，
    被告與聲請人從11點半僵持到下午1 點被告仍不答應，聲請
    人欲用刀砍被告，被告抓到聲請人的手，在車上有跟聲請人
    打鬥一段時間，但被告因車靠近牆邊，副駕駛座車門無法打
    開，所以被逼簽立書據，被告說身上沒有紙，聲請人看到被
    告車上有1 張「對不起，車位暫停一下，如需移動車子請電
    ：000000000 或信義路3 段134 巷57-1號7 樓」的A4紙張，
    被告就撕下該紙上半段寫下本案字據，本案字據內容完全是
    聲請人逼被告逐字寫出來，日期會寫1 月17日也是聲請人叫
    被告寫的，伊當時慌了，所以日期都不清楚，因此檢察官提
    示本案字據日期為1 月17日時，被告才知道那時伊是寫1 月
    17日而非2 月17日，寫完本案字據後，聲請人關掉引擎，並
    將被告車鑰匙丟遠並跑掉，被告從副駕駛座出來找鑰匙後想
    要開車追出去已經追不到，當時被告慌了，所以就打電話給
    伊妻子說被聲請人挾持等語。然而：
  (一)、按誣告罪之成立以意圖他人受刑事處分或懲戒處分，而為
      虛偽之告訴告發報告者為要件。所謂虛偽係指明知無此事
      實故意捏造而言，若告訴人誤認有此事實或以為有此嫌疑
      ，自不得指為虛偽，即難科以本罪，最高法院40年台上字
      第88號判例意旨可參。次按誣告罪之成立，須其申告內容
      完全出於憑空捏造，若所告尚非全然無因，衹因缺乏積極
      證明致被誣告人不受訴追處罰者尚難遽以誣告論罪，最高
      法院43年台上字第251 號著有判例意旨可資參照。
  (二)、被告於前案以：聲請人於90年2 月17日上午11時30分，在
      臺北市○○區○○路3 段134 巷57之1 號地下室內，持刀
      脅迫被告簽立本案字據，使被告行使此無義務之事，認聲
      請人涉有刑事罪嫌，而於90年2 月19日至臺北市政警察局
      中山分局民有派出所提出告訴。經於同年3 月16日由臺北
      市政府警察局大安分局認聲請人涉妨害自由、恐嚇罪嫌報
      請偵查後，迭經臺灣臺北地方法院檢察署檢察官於同年11
      月28日以90年度偵字第7408號、於91年12月26日以91年度
      偵續字第104 號及於92年4 月25日以92年度偵續一字第20
      號為不起訴處分，分經臺灣高等法院檢察署檢察長以91年
      度議字第385 號、92年度上聲議字第505 號及92年度上聲
      議字第2719號命令發回續查後，為臺灣臺北地方法院檢察
      署檢察官以92年度偵續二字第13號認罪嫌不足而不起訴處
      分，終經臺灣高等法院檢察署以92年度上聲議字第4673號
      駁回再議而確定等情，業經本院調閱前案卷宗核閱屬實，
      並有上開不起訴處分書、臺灣高等法院檢察署檢察長命令
      、駁回再議處分書等件在卷可參，自堪認定。
  (三)、被告所提供書寫「對不起，車位暫停一下，如需移動車子
      請電：000000000 或信義路3 段134 巷57-1號7 樓」之紙
      張，與告訴人所提供之字條（即本案字據），經送法務部
      調查局以分光光度計檢測、傅立葉轉換紅外線光譜儀檢測
      、紫光燈檢視及特徵比對結果，兩者紙張材質相似，且兩
      者裁斷邊緣處之內含纖維絲均能接合，研判兩者原屬同1
      張紙乙節，有法務部調查局92年8 月27日調科貳字第0920
      029219 0號鑑定通知書1 紙附卷可稽（見臺灣臺北地方法
      院檢察署100 年度偵字第6624號卷〈下稱6624號偵卷〉第
      10頁），則被告辯稱本案字據係自其車上記載有「對不起
      ，車位暫停一下，如需移動車子請電：000000000 或信義
      路3 段134 巷57-1號7 樓」的A4紙張上撕取部分後所填寫
      乙情，尚非全然無據。又本案字據記載內容為：「台北市
      ○○路○ 段356 號2 樓，承租人到6 月通知我要房子，等
      承租人搬離後，交給仲价（註：應為介之錯別字）賣房子
      ，賣房款扣所有費用後一半給李耀宗（註：即聲請人）」
      、「記：賣八德路房子不要任何人同意」、「台北市○○
      路○ 段356 號2 樓是李耀宗李政宗共同買，無誤」、「承
      租人90年6 月30日搬離後，交給屋主賣」，並由被告於本
      案字據中下方簽名及留下個人出生年月日與身分證統一編
      號，另記載「90年1 月17日」等項，有本案字據乙紙附卷
      可查（見臺灣臺北地方法院檢察署90年度偵字第7408號卷
      〈下稱7408號偵卷〉第8 頁），是本案字據之內容，係記
      載本案房屋出售後價金的分配方式，衡以本案房屋所在位
      址及房屋甚具價值，一般而言，簽立如此重要之分產協議
      字據，其過程理應慎重、妥適。然本案字據卻係撕取自被
      告車內上開表示臨時停車之A4紙張，足見被告辯稱：本案
      字據簽立過程甚為匆忙，當時係遭聲請人強逼簽立乙節，
      似非全然虛妄。
  (四)、又被告於90年2 月17日上午11時許，在臺北市○○區○○
      路3 段134 巷57之1 號7 樓的工地，聽到有人按電鈴，被
      告去聽後，告知工地師傅鄧六和車子被擋，即離去且當日
      未再回來等情，業經證人鄧六和於前案證述在卷（見7408
      號偵卷第48頁及該頁背面），被告當日既已排定行程前往
      查看工地，卻在僅聽聞電鈴後，就未再返回工地，由此可
      推認被告當時應遇急事而無法抽身返回工地。再對照聲請
      人於90年2 月17日早上，曾主動打電話給被告乙事，亦為
      聲請人於偵查中承認屬實（見臺灣臺北地方法院檢察署91
      年度偵續字第104 號卷〈下稱104 號偵續卷〉第16頁），
      則聲請人既與被告因本案房屋產權產生嫌隙，卻有前開主
      動與被告聯絡之情，則聲請人確有前往聯絡被告之跡象，
      可資認定。
  (五)、輔以被告之妻薛雪嬌於前案證稱：「2 月17日下午1 時多
      ，我先生打電話回家告訴我，李耀宗挾持他，逼他簽字據
      」等語（見7408號偵卷第49頁），可見被告無法返回之原
      因，係遭聲請人所攔阻，當存有相當可能性，被告所指尚
      非全然無因。
  (六)、此外，被告於前案中，經法務部調查局測謊時，關於被告
      自稱「非自願簽同意書」、「李耀宗持刀脅迫渠簽同意書
      」等問題，經測試無情緒波動反應，研判未說謊等情，有
      法務部調查局91年11月7 日調科參字第09100779310 號測
      謊報告書附卷足參（見6624號偵卷第9頁 ），益徵被告主
      觀上並非憑空捏造誣指告訴人之節甚明。
  (七)、勾稽以上，原不起處訴分以本案被告之申告內容並非出於
      憑空捏造，應係出於合理之懷疑而為申告，亦缺乏誣告之
      故意，認被告所涉誣告罪嫌尚有不足，而為不起訴之處分
      ，原再議駁回處分以原不起訴處分無何違法或不當之處，
      駁回聲請人之再議，揆諸前開判例意旨，應屬允當。
六、聲請人雖以前詞指摘原不起訴處分及再議駁回處分，然查：
  (一)、聲請人雖於前案中提出繳納本案房屋貸款，有臺北地方法
      院收據4 紙、臺北市稅捐稽徵處81年度房屋稅、地價稅繳
      款書、房屋貸款明細表各1 紙及臺灣中小企業銀行利息收
      據51紙等件為證，主張本案房屋乃聲請人為被告所購買，
      而登記於被告名下，雙方確有房屋債權糾紛等情，認原不
      起訴處分及駁回再議處分就此疏未查證，自有調查疏漏之
      嫌云云。但縱令聲請人對被告存有債權，被告僅因而負有
      清償債務之責，並未當然負有簽立本案字據之義務，如聲
      請人有脅迫被告簽立本案字據行為，仍屬使被告行無義務
      之事。從而，聲請人即使對被告確存有債權，然與聲請人
      所指強制罪嫌並無直接關聯，檢察官縱未調查，因對不起
      訴處分或駁回再議處分書之前開認定結果不生影響，亦與
      法無違。
  (二)、聲請人於前案中提出阿羅哈客運當日來回票根、阿里山森
      林遊樂園之門票票根各1 紙為證，主張於案發時之90年2
      月17日當天並不在場。然而，被告持有阿羅哈客運當日來
      回票根、阿里山森林遊樂園之門票票根一事，究否即能證
      明嗣持有該門票票根者當日曾親自到阿里山森林遊樂園之
      事實，因持有票根之原因不一，即非全然無疑義，檢察官
      於前開處分時既已斟酌及此，仍未採信聲請人之主張，依
      照一般生活經驗，並無顯然之違誤。復對照聲請人於90年
      2 月17日早上，曾主動打電話給被告乙事，為聲請人於偵
      查中承認屬實（見104 號偵續卷第16頁），則聲請人既因
      本案房屋產權，對被告心生怨懟，卻於出門散心之際，尚
      且致電被告聯絡，此節顯悖於常情，是聲請人執此為不利
      被告之事證，委無足採，可見被告在前案中所指非無憑據
      ，與誣告罪嫌有間。
  (三)、本案字據係撕取自被告車內前揭表示臨時停車之A4紙張部
      分，顯示本案字據簽立過程甚為匆忙而草率乙事，已如前
      述，則被告於急迫情事下，是否可以完整記憶，並於事後
      如實陳述案發經過而無遺漏，顯非無疑，故縱令被告於前
      案指述中，對關於告訴人如何脅迫伊書寫本案字據等節未
      能完全一致，尚難認於情理相違，自不得執此逕認被告在
      前案中所指全然無據。
  (四)、前案歷次不起訴處分書均未認本案字據係於90年1 月17日
      所書寫，僅係認為被告於前案中之指訴，不足以證明本案
      字據於90年2 月17日所簽立等節，有前案歷次不起訴處分
      書附卷可參。聲請人認前案不起訴書係已有認定本案字據
      乃於90年1 月17日所書寫之情，尚有誤會。又本案字據簽
      立過程甚為急促乙事，詳如上論，則被告就本案字據日期
      在匆忙之間記載錯誤，應非不可想像，亦難憑此遽認被告
      在前案中所指全然無據，或係基於蓄意誣指聲請人之故意
      而為之，而原駁回再議處分縱未予批駁，對於前開處分結
      果不生影響。
  (五)、證人即員警胡偉光於偵查中證稱：90年2 月間，我有去被
      告家中查戶口，此次是屬例行性之戶口查訪，查戶口時，
      我與被告聊天，他有談到被恐嚇之事，我有叫他至案發地
      報案，但他只是與我聊天並無向我報案等語（見104號偵
      續號卷第86至87頁），又被告於90年2月19日因本案前往
      臺北市政府警察局大安分局民有派出所申告本案乙情，亦
      有該次警詢筆錄在卷可以證明（見7408號偵卷第3頁），
      可見被告案發後，確實有向員警胡偉光提及此事，並聽取
      員警胡偉光之意見，於案發隔2天後，即至案發地之派出
      所提出告訴，聲請人認被告當下未至警局報案，僅打電話
      與被告妻子，與常理相悖云云，與卷存證據所示上揭事實
      未符，顯不足採。
  (六)、按誣告罪之成立，以告訴人所訴被訴人之事實必須完全出
      於虛構為要件，若有出於誤會或懷疑有此事實而為申告，
      以致不能證明其所訴之事實為真實，縱被訴人不負刑責，
      而告訴人本缺乏誣告之故意，亦難成立誣告罪名，最高法
      院44年台上字第892 號判例意旨可資參照。被告於前案指
      訴部分情節，核與證人鄧六和及薛雪嬌所述相符，已如前
      述，證人鄧六和及薛雪嬌所述部分，雖難直指聲請人涉犯
      前案，業經前案處分所認定，然已佐證被告於前案所指，
      並非全然無據，則被告於前案指訴應非出於誣告之故意，
      揆諸前開判例意旨，原不起訴處分及駁回再議處分，以此
      認被告所為非出於虛構，尚無何理由矛盾、違背經驗法則
      或論理法則之虞。
  (七)、測謊鑑定之書面報告，既係受囑託機關之鑑定報告，形式
      上若符合測謊基本程式要件，雖不能採為有罪判決之唯一
      依據，但非無證據能力，最高法院94年度台上字第1753號
      、95年度台上字第3730號及98年度台上字第2345號判決意
      旨可資參考。是聲請人認測謊報告無證據能力云云，因該
      次測謊報告之程序係由該局受過專業訓練之鑑定人對被告
      以控制問題法、混合問題法為測謊方法，而符要件（見66
      24號偵卷第9 頁），已非可採。原駁回再議處分以上開測
      謊鑑定報告認被告就非自願簽本案字據及告訴人有持刀脅
      迫被告簽系爭字據等2 項問題經測謊測試無情緒波動反應
      ，研判未說謊；告訴人則因其他器質性慢性精神症狀之精
      神疾病未依期接受測謊等情，作為推論被告並涉無誣告犯
      嫌之相關證據資料，自無不當之處。
  (八)、告訴人所訴事實，不能證明其係實在，對於被訴人為不起
      訴處分確定者，是否構成誣告罪，尚應就其有無虛構誣告
      之故意以為斷，並非當然可以誣告罪相繩，最高法院59年
      台上字第581 號判例意旨可參。則被告是否有誣告罪嫌，
      不能僅以前案經不起訴處分確定為斷，從而，聲請人以前
      案經多任檢察官偵查，並就相關事證調查綦詳，均為不起
      訴處分，即可謂被告就前案告訴實有誣告故意云云，依上
      開說明，自不可採。而前案歷次不起訴處分均未直接認定
      本案字據係90年1月17日所書立，已敘明如上，聲請人再
      執此指原不起訴處分及再議駁回處分違背法令，俱無可採
      。
五、綜上所述，本案聲請人雖執前揭理由認被告涉有誣告罪嫌，
    向本院聲請交付審判，惟經本院依職權調閱前開偵查卷宗（
    臺灣臺北地方法院檢察署100 年度偵字第6624號、臺灣高等
    法院檢察署100 年度上聲議字第3217號），檢察官於上開處
    分書中就被告所涉罪嫌不足之理由均詳予論述，亦無違背經
    驗法則或論理法則之情事，是原臺灣臺北地方法院檢察署檢
    察官及臺灣高等法院檢察署檢察長以被告犯罪嫌疑不足，分
    別予以不起訴處分及駁回再議之聲請，認事用法，並無違法
    或不當。聲請交付審判意旨猶執前詞，尚有未合，而依卷內
    資料判斷，尚未跨越起訴之門檻甚明，依前揭說明，本件聲
    請人此部分聲請交付審判，為無理由，應予駁回。
據上論斷，應依刑事訴訟法第258 條之3 第2 項前段，裁定如主
文。
中    華    民    國   100    年    9     月    5     日
                  刑事第八庭  審判長法  官  徐千惠
                                    法  官  古瑞君
                                    法  官  湯千慧
以上正本證明與原本無異。
本件不得抗告。
                                    書記官  游雅鈞
中    華    民    國   100    年    9     月    7     日